【裁判字號】    98,簡上,54
【裁判日期】    980507
【裁判案由】    詐欺
【裁判全文】
臺灣臺南地方法院刑事判決              98年度簡上字第54號
上  訴  人  臺灣臺南地方法院檢察署檢察官
被      告  丁○○
上列上訴人因被告詐欺案件，不服本院98年度簡字第127號中華
民國98年1月19日第一審判決（聲請簡易判決處刑書案號：97年
度營偵字第2061號），提起上訴，及移送併辦（98年度偵字第26
55號），被告並就被訴事實為有罪之陳述，本院管轄之第二審合
議庭裁定進行簡式審判程序，判決如下：
    主  文
原判決撤銷。
丁○○幫助犯詐欺取財罪，處有期徒刑陸月，如易科罰金，以新
臺幣壹仟元折算壹日。
    事  實
一、丁○○係具一般智識之成年人，能預見將金融帳戶交付他人
    使用，可能將被犯罪集團作為犯罪工具，猶基於幫助他人詐
    欺取財之不確定故意，於民國九十七年九月二日下午二時許
    ，在臺南縣下營鄉○○路某全家便利超商前，以每本新臺幣
    （下同）五千元、二本共計一萬元之代價，將其所申辦之第
    一商業銀行鹽水分行帳號00000000000000號
    帳戶及國泰世華商業銀行嘉泰分行帳號000000000
    000000號帳戶之存摺、提款卡及密碼，出售予不詳姓
    名之成年男子，用以便利他人犯罪後，將金錢存入上開帳戶
    而取得犯罪所得。嗣詐欺集團成員取得上開帳戶，於下列時
    、地，以下列方式詐欺戊○熹、庚○○、丙○○、己○○、
    乙○○五人時，即將丁○○上開帳戶作為詐欺取財匯款之用
    ：(一)某詐欺集團成員於九十七年九月四日下午五時許以東森
    購物台工作人員之名義，撥打電話予戊○熹，佯稱戊○熹之
    訂單有誤，必須至銀行辦理止付，否則會按月從其帳戶中自
    動扣款，致戊○熹陷於錯誤，依其指示至自動櫃員機操作，
    存入一萬七千元至丁○○上開第一商業銀行鹽水分行帳戶內
    ，嗣戊○熹發覺有異，始知受騙。(二)某詐欺集團成員於九十
    七年九月四日下午五時十五分許以東森購物台工作人員之名
    義，撥打電話予庚○○，佯稱庚○○向東森購物台購買物品
    ，誤簽分期付款單，會固定從帳戶內扣款，致庚○○陷於錯
    誤，依其指示至自動櫃員機操作，分別匯款八萬一千元及二
    千元至丁○○上開第一商業銀行鹽水分行帳戶內，嗣庚○○
    發覺發覺有異，始知受騙。(三)某詐欺集團成員於九十七年九
    月七日下午一時三十分許以東森購物台工作人員之名義，撥
    打電話予丙○○，佯稱其先前交易錯誤，將會按月從其帳戶
    中自動扣款，須至銀行或郵局自動櫃員機設定取消分期付款
    ，致丙○○陷於錯誤，依其指示至自動櫃員機操作後，才發
    現係匯款一萬一千零六十八元至丁○○上開國泰世華商業銀
    行嘉泰分行帳戶內，始知受騙。(四)某詐欺集團成員於九十七
    年九月六日晚上七時三十分許以郵局人員之名義，撥打電話
    予己○○，佯稱己○○之前於東森購物台購物時，誤設定為
    分期付款，必須至自動櫃員機更改資料，致己○○陷於錯誤
    ，依其指示至自動櫃員機操作後，才發現係匯款七千五百六
    十六元及二萬九千九百八十三元至丁○○上開國泰世華商業
    銀行嘉泰分行帳戶內，始知受騙。(五)某詐欺集團成員於九十
    七年九月七日下午一時二十六分許以東森購物台工作人員之
    名義，撥打電話予乙○○，佯稱乙○○誤設定為分期付款，
    須至郵局或銀行取消分期付款，致乙○○陷於錯誤，依其指
    示至自動櫃員機操作，匯款二萬九千九百八十三元及二萬九
    千九百八十三元至丁○○上開國泰世華商業銀行嘉泰分行帳
    戶內，嗣乙○○發覺發覺有異，始知受騙。
二、案經臺南縣警察局新營分局及彰化縣警察局芳苑分局報請臺
    灣臺南地方法院檢察署檢察官偵查起訴，及同署移送併案審
    理。
    理  由
一、上開事實，業據被告丁○○於警詢及偵審中坦承不諱，核與
    證人戊○熹、庚○○、丙○○、己○○、乙○○於警詢證述
    之情節相符，並有渠五人匯款之交易明細及被告上開第一商
    業銀行鹽水分行帳戶及國泰世華商業銀行嘉泰分行帳戶交易
    明細資料在卷可證，足見被告之自白核與事實相符，應可採
    信。本案事證明確，被告幫助詐欺取財犯行堪以認定，應依
    法論科。
二、按刑法上之幫助犯，係指以幫助之意思，對於正犯資以助力
    ，而未參與實施犯罪之行為者而言。本件被告提供系爭帳戶
    供遭詐欺集團成員詐騙之被害人匯入款項，並未實際參與詐
    欺集團成員對被害人實施詐欺之犯罪行為，是核其所為，係
    犯刑法第三十條第一項、第三百三十九條第一項之幫助詐欺
    取財罪。又被告同時提供上開二帳戶予他人，應僅有一幫助
    行為，其幫助詐欺集團分別詐騙被害人戊○熹、庚○○、丙○○、己○○、乙○○五人之財物，為想像競合犯，應依刑
    法第五十五條規定論以一幫助詐欺取財罪。另被告之行為，
    僅止於幫助而已，爰依刑法第三十條第二項規定，按正犯之
    刑減輕之。至檢察官雖僅就被告幫助詐欺被害人戊○熹、庚○○、丙○○三人部分聲請以簡易判決處刑，惟除此之外，
    被告尚有上開幫助詐欺被害人己○○、乙○○二人之犯行，
    已如前述，而此等犯行與檢察官聲請簡易判決處刑部分有想
    像競合犯裁判上一罪之關係，已如前述，應為起訴效力所及
    ，且經檢察官移送併辦（九十八年度偵字第二六五五號），
    本院自應一併予以審理。原審以被告所犯幫助詐欺取財罪，
    事證明確，予以論科，固非無見，惟原審判決就上開移送併
    辦部分未及審酌，容有未洽，檢察官上訴指摘原判決不當，
    為有理由，應由本院撤銷改判。爰審酌被告恣意提供帳戶供
    詐欺集團詐騙使用，助長詐騙財產犯罪之風氣，造成無辜民
    眾受騙而受有金錢損失，實為當今社會層出不窮之詐財事件
    發生之根源，導致社會互信受損，擾亂金融交易往來秩序，
    影響層面廣泛，且使執法人員難以追查該詐騙犯罪人之真實
    身分，所肇損害非微，兼衡被害人五人被詐騙之金額、被告
    犯罪之手段、品行、智識程度、家庭狀況，以及犯罪後能坦
    承犯行、尚知悔改等一切情狀，量處如主文第二項所示之刑
    ，並諭知易科罰金之折算標準。
據上論斷，應依刑事訴訟法第四百五十五條之一第一項、第三項
、第三百六十九條第一項前段、第三百六十四條、第二百九十九
條第一項前段、第二百七十三條之一第一項，刑法第三百三十九
條第一項、第三十條第一項、第二項、第五十五條、第四十一條
第一項前段，刑法施行法第一條之一第一項、第二項前段，判決
如主文。
本案經檢察官甲○○到庭執行職務。
中    華    民    國    98    年    5     月    7     日
                  刑事第九庭  審判長  法  官  蔡奇秀
                                      法  官  蔡盈貞
                                      法  官  林欣玲
以上正本證明與原本無異。
本件不得上訴。
                                      書記官  鄭佩玉
中    華    民    國    98    年    5     月    7     日
附錄本案論罪科刑法條：
刑法第339條
意圖為自己或第三人不法之所有，以詐術使人將本人或第三人之
物交付者，處5年以下有期徒刑、拘役或科或併科1千元以下罰金
。
以前項方法得財產上不法之利益或使第三人得之者，亦同。
前二項之未遂犯罰之。


司法院資訊處製作；財團法人民間司法改革基金會備份。
